【裁判字號】    89,苗簡,343
【裁判日期】    900118
【裁判案由】    確認本票債權不存在
【裁判全文】
臺灣苗栗地方法院民事簡易判決                  八十九年度苗簡字第三四三號
    原      告  乙○○
                        身分證.
    訴訟代理人  甲○○  住台中.
    被      告  丙○○  住桃園.
右當事人間確認本票債權不存在事件，本院判決如左：
    主    文
確認被告持有以原告名義於民國八十八年七月十六日所簽發，到期日為民國八十八年
十月十五日，票面金額新台幣壹佰玖拾萬元之本票債權對原告不存在。
訴訟費用由被告負擔。
    事實及理由
一、原告之聲明：如主文所示。
二、事實摘要：
    原告主張：被告執有原告於民國八十八年七月十六日所簽發，到期日為八十八年
    十月十五日，面額新台幣（下同）一百九十萬元之本票乙紙，聲請鈞院准予強制
    執行，惟原告不曾與被告有借貸關係，亦未曾簽過任何本票給被告，被告所執有
    之本票，絕非原告所簽發。原告不會寫字，同意書不是原告所簽，其上手印也不
    是原告所蓋的，為此訴請確認被告就其所持有系爭本票對原告之債權不存在等語
    。被告則以：是原告叫其子即訴外人張永田向被告借款，同意書是張永田寫好拿
    給被告，並當場蓋手印，一百九十萬元是交給張永田等語，資為抗辯。
三、法院之判斷：
  （一）本件原告原聲明請求判決如主文所示及請求確認系爭本票准予強制執行之裁
        定不適於強制執行，嗣縮減訴之聲明為如主文所示，合於民事訴訟法第二百
        五十五條第一項第三款規定，應予准許。
  （二）原告主張系爭本票業經被告向本院聲請裁定准予強制執行，業據提出本院八
        十九年度票字第三四四號民事裁定份為證，並為被告所不爭執，且經本院調
        閱上開民事卷宗查明屬實，應堪信為真實。
  （三）原告主張系爭本票非其所簽發，且未曾向被告借款等語，被告則抗辯係原告
        叫其子即訴外人張永田向其借款，所借款項一百九十萬元並已交給張永田等
        語。按當事人主張有利於己之事實者，就其事實有舉證之責任，民事訴訟法
        第二百七十七條定有明文。而確認法律關係不存在之訴，如被告主張其法律
        關係存在時，應由被告負舉證責任，最高法院四十二年台上字第一七○號判
        例可資參照。經查系爭本票及同意書上之指印，經送請內政部警政署刑事警
        察局鑑定結果，其中系爭本票上之指印與原告之指紋不符，同意書金額下指
        印與原告之指紋不符，乙○○名下指紋，則因紋線糢糊、特徵不足無法比對
        ，此有該局八十九年十二月五日（八九）刑紋字第一八四○九一號及八十九
        年九月十一日（八九）刑紋字第一二八六○一號鑑驗書附卷可稽，是系爭本
        票無從認定係原告所簽發。又原告既主張未向被告借款，被告抗辯系爭本票
        係原告叫訴外人張永田向其借款所簽發交付，則就借款之已交付原告之事實
        ，即應由被告負舉證責任，惟查被告並未將款項交給原告，而係將款項交予
        訴外人張永田之事實，業據被告自認，被告固舉訴外人張永田為證據方法，
        惟訴外人張永田經本院多次通知均未到庭，而被告又未提出其他證據證明系
        爭款項係由原告所借，其未盡舉證之責任，則原告起訴請求確認被告所持有
        由原告簽發之系爭本票債權不存在，即屬有據，應予准許。
四、本件事證已臻明確，原告所提其餘攻擊防禦方法，與判決基礎之事實並無影響，
    爰不一一論述，併此敘明。
五、據上論結，本件原告之訴為有理由，依民事訴訟法第四百三十六條第二項、第七
    十八條，判決如主文。
中      華      民      國    九十      年      一      月    十八    日
                                  臺灣苗栗地方法院苗栗簡易庭
~B法      官  宋國鎮
右為正本係照原本作成。
如對本判決上訴，須於判決送達後廿日內向本院提出上訴狀。
~B法院書記官  歐樹根
中      華      民      國    九十      年      一      月    十八    日


司法院資訊處製作；財團法人民間司法改革基金會備份。
